【裁判字號】    88,勞訴,7
【裁判日期】    890120
【裁判案由】    給付退休金
【裁判全文】
臺灣士林地方法院民事判決  八十八年度勞訴字第七號
    原      告  丙○○○
    訴訟代理人  梁裕勝律師
    複  代理人  乙○○
    被      告  怡昌油墨廠
                股份有限公司
    法定代理人  甲○
    訴訟代理人  魏千律師
                周滄賢律師
右當事人間請求給付退休金事件，本院判決如左：
    主    文
被告應給付原告新台幣壹佰壹拾貳萬陸仟壹佰肆拾貳元及自民國八十八年四月二十三
日起至清償日止，按週年利率百分之五計算之利息。
原告其餘之訴駁回。
訴訟費用由被告負擔百分之九十九，餘由原告負擔。
本判決於原告以新台幣拾柒萬陸仟元供擔保後，得假執行。被告如於假執行程序實
施前以新台幣壹佰壹拾貳萬陸仟壹佰肆拾貳元供擔保後，得免假執行。
原告其餘假執行之聲請駁回。
    事    實
甲、原告方面：
  一、聲明：被告應給付原告新台幣（下同）一百十三萬八千二百十一元及自起訴狀
            繕本送達被告翌日起至清償日止按年息百分之五計算之利息。併陳明願
            供擔保請准宣告假執行。
  二、陳述：
  （一）原告為被告公司之員工，自民國七十年三月八日起即任職被告公司為作業員
        。被告公司原名怡昌造漆工業有限公司，於七十一年更名為怡昌油墨廠股份
        有限公司，上開兩公司均由甲○任負責人，兩家公司之統一編號均為000
        00000，有台北縣政府營利事業登記証壹紙及台北縣稅捐稽徵處扣繳憑
        單兩紙可証。
  （二）原告於八十八年三月二、三日因事請假兩天，於同年月四日上班時公司負責
        人甲○竟叫原告拿身份証給公司辦退保聲稱要幫原告辦資遣，原告不肯，於
        是日原告偕同夫賴朝甲至公司與甲○協調並請求退休，但被告竟不予理會，
        經原告向台北縣政府勞工局申請協調，被告竟拒不出席而協調不成，有協調
        會議紀錄一份可稽。
  （三）原告自七十年三月任職至八十八年三月四日退休，已逾十五年，而被告二十
        八年四月二十九日生，滿五十五歲，合於勞動基準法第五十三條第一款「工
        作十五年以上年滿五十五歲者」得自請退休之條件。
  （四）原告退休金之核算：
    １、在勞動基準法於七十三年八月一日施行以前，工廠工人之退休應依台灣工廠
        工人退休規則之規定辦理，而依上開規則第九條第一款之規定：「依第五條
        規定自願退休之工人及依第六條規定命令退休之工人，工作年資滿十五年者
        ，應由工廠給與三十個基數之退休金，工作年資超過十五年者，每逾一年增
        給半個基數之退休金，其賸餘年資滿半年者以一年計算，未滿半年者不計。
        合計最高以三十五個基數為限」。原告請求自七十年三月起至八十八年三月
        四日止之退休金，其中七十年三月至七十三年七月三十一日止之三年五個月
        之工作年資其退休金之基數須依上述之台灣省工廠工人退休規則計算，為六
        個基數。又依勞動基準法第五十五條第一項第一款規定：「按其工作年資每
        滿一年給與兩個基數，但超過十五年之工作年資，每滿一年給與一個基數，
        最高總數以四十五個基數為限，未滿半年者以半年計，滿半年者以一年計。
        」原告自七十三年八月一日至八十八年三月四日止之工作年資為十四年七個
        月，退休金基數為二十七個基數。
    ２、按退休金之計算方式，在台灣省工廠工人退休規則施行期間，按月支薪者，
        以核准退休前三個月平均工資所得為準。上開規則第十條第一項第一款定有
        明文，原告退休前之三個月平均工資分別為八十七年十二月為二萬七千一百
        六十一元、八十八年一月、二月均為二萬六千六百八十一元，有原告提出之
        薪水單據在卷足憑。合計為八萬零五百二十三元，除以三個月其平均工資為
        二萬六千八百四十一元，此部分之退休金即二萬六千八百四十一元乘以六個
        基數為十六萬一千零四十六元。
    ３、而在勞動基準法施行期間之平均工資之計算，原告退休前六個月工資：八十
        七年九月為二萬六千六百八十一元、十月為二萬六千六百八十一元、十一月
        為二木六千六百八十一元、十二月為二萬七千一百六十一元、八十八年一月
        為二萬六千六百八十一元、二月為二萬六千六百八十一元，共計十六萬零五
        百六十六元，其一個月平均工資為二萬六千七百六十一元。此部分退休金為
        二萬六千七百六十一元乘以二十七個基數，為七十二萬二千五百四十七元。
    ４、總計原告之退休金為八十八萬三千五百九十三元（161046＋722547＝883593
        ）。
（五）次按「投保單位不依本條例之規定辦理投保手續者，按自僱用之日起至參加保
      險之日止應負擔之保險費金額，處以二倍罰鍰。勞工因此所受之損失，並應由
      投保單位依本條例規定之給付標準賠償之。投保單位違背本條例規定，將投保
      薪資金額以多報少或以少報多者，自事實發生之日起，按其短報或多報之保險
      費金額，處以二倍罰鍰，並追繳其溢領給付金額。勞工因此所受損失，應由投
      保單位賠償之」此勞工保險條例第七十二條第一、二項定有明文。查被告於七
      十年三月至七十一年三月期間並未按規定為原告辦理投保手續，且被告將投保
      薪資金額以多報少，致原告因而受有勞工保險老年給付減少之損失二十五萬六
      千七百十八元。其計算方式如下：
    １、參加保險之年資合計滿十五年，年滿五十五歲退職者，被保險人得請領老年
        給付，其保險年資合計每滿一年，按其平均月投保薪資發給一個月老年給付
        ，其保險年資合計超過十五年者，其超過部分每滿一年發給二個月老年給付
        ，但最高以四十五個月為限，滿半年以一年計，此為勞工保險條例第五十八
        條第一項第二款及同法第五十九條所明定。原告自七十年三月起至八十八年
        三月四日止保險年資應為十八年應有二十一個月之老年給付（15＋3×2＝21
        ）惟被告自七十一年三月八日始為原告辦理投保手續，致原告有效年資僅有
        十七年，依上開條例僅有十九個月之老年給付（15＋2×2＝19）有勞工保險
        局製發之資料表可供參酌。
    ２、依勞工保險條例施行細則第五十四條第一項規定，所稱平均月投保薪資，老
        年給付按退休前最近三年之月投保薪資合計額除以三十六計算。依上開條例
        計算被告為原告投保之平均月投保薪資為一萬五千九百二十五元，被告為原
        告投保之年資十九個月原告可獲得三十萬二千五百七十五元（15925×19＝
        302575）。
    ３、依原告最近三年實領薪資計算月投保薪資合計如附表為九十五萬五千二百元
        ，平均月投保薪資按九十五萬五千二百元除以三十六，為二萬六千五百三十
        三元，再依原告應得二十一個月老年給付，總計原告之老年給付為五十五萬
        七千一百九十三元（26533×21＝557193）。
    ４、綜上計算，以五十五萬七千一百九十三減三十萬二千五百七十五元，為二十
        五萬四千六百十八元即原告之損失。應由被告賠償。
（六）合計退休金及原告之損失是一百十三萬八千二百十一元（883593＋254618＝00
      00000）。
乙、被告方面：
  一、聲明：原告之訴及其假執行之聲請均駁回。併陳明如受不利之判決，被告願以
            現金或等值之有價証券供擔保，免為假執行。
  二、陳述：
  （一）關於退休金之部份：
        查本件原告丙○○○退休金之計算於法不合，茲分述如下：
      １、原告退休金基數之計算不合法：
        (1)按勞動基準法第八十四條之二規定：「勞工工作年資自受僱之日起算，適
          用本法前之工作年資，其資遣費及退休金給與標準，依當時應適用之法令
          規定計算；當時無法令可資適用者，依各該事業自訂之規定或勞雇雙方之
          協商計算之。適用本法後之工作年資，其資遣費及退休金給與標準，依第
          十七條及第五十五條規定計算」，可知勞工之工作年資不論適用勞動基準
          法與否，均應合併計算。
        (2)查本件原告自稱於七十年三月起至八十八年三月四日止受僱於被告公司，
          工作年資為十八年，其中在勞動基準法七十三年八月一日施行前，按原告
          主張適用台灣省工廠工人退休規則規定，計算工作年資之退休金基數為六
          個云云。惟依前開勞動基準法第八十四條之二規定，此段期間無法令可資
          適用，且無被告自訂之規定或勞雇雙方之協商，依法應不計算退休金。又
          依勞動基準法第五十五條第一項第一款規定，工作年資每滿一年給予兩個
          退休金基數，但超過十五年之工作年資，每滿一年給與一個基數。是原告
          第四年至第十五年之工作年資為滿十二年，應給與二十四個退休金基數，
          其第十六年至十八年之工作年資為滿三年，應給與三個退休金基數。故原
          告於適用勞動基準法後可得之退休金基數應為二十七個，原告主張為三十
          個基數，顯然適用法律有誤。
      ２、原告所領之全勤獎金、伙食費、交通費不應列入退休金平均工資之計算：
        (1)按工資乃勞工因工作而獲得之報酬，勞動基準法第二條第三款前段定有明
          文。是工資實係勞工之勞力所得，為其勞動對價而給付之經常性給與。倘
          雇主為改善勞工生活而給付非經常性給與；或為其單方之目的，給付具有
          勉勵、恩惠性質之給與，即非為勞工之工作給付之對價，與勞動契約上之
          經常性給與有別，應不得列入工資範圍之內，最高法院七十九年度台上字
          第二四二號民事判決參照（最高法院七十八年台上字第六八二號民事判決
          亦採相同見解）。可知，雇主為其單方之目的，給付具有勉勵、恩惠性質
          之給與，非為勞工之工作對價，與勞動契約上之經常性給與有別，應不得
          列入工資範圍，自亦不應列入平均工資之計算。
        (2)查本件系爭之全勤獎金，是原告於每個月上班時間皆未缺勤，始由被告單
          方面所核發之勉勵性質之給與，倘原告一個月內只要有一天缺勤，即不能
          領得該筆獎金，是本件系爭之全勤獎金與原告所提供之勞務間，顯不具有
          對價關係，應係勉勵性獎金，此亦從原告所提証三之薪資單據中八十六年
          十一月及八十七年四月原告並未領得全勤獎金，可資得証。本件系爭之全
          勤獎金（一千九百六十一元）既與原告之工作無對價關係，應不屬勞動基
          準法上所稱之工資，自不得據以計算平均工資。
        (3)且按營利事業所得稅查核準則第八十八條規定：「職工每人每月伙食費，
          包括加班誤餐費，最高以新台幣壹仟捌佰元為限，免視為員工之薪資所得
          」，又按「伙食費為對上班者所發給之福利，相當於誤餐費，參諸勞基法
          施行細則第十條第九款之規定，即非屬因工作而獲得之經常性給與，不得
          列入工資內而計算退休金」，最高法院七十九年度台上字第二四二號判決
          即採此見解，可知本件系爭伙食費係屬福利性質之給與，不應列入平均工
          資之計算。且上開判決所謂之伙食津貼係上班者即發給，然原告竟主張係
          中午時刻發車所發給之誤餐費，實與事實不符，且有誤導  鈞院之嫌，是
          本件系爭之伙食費新台幣壹仟捌佰元，亦不應列入平均工資之計算。
        (4)復查本件原告於每年申報所得稅時，均以家計困難為由，要求被告公司將
          工資所得扣除全勤獎金、交通費及伙食費等款項，以免除其每年繳稅之義
          務，顯見原告亦認此等金額不屬工資所得之範圍，則其竟於訴訟中主張上
          開款項應列入工資所得，據以訴請給付退休金，前後行為顯相矛盾，難以
          自圓其說，而其行使權利顯然違反誠信原則，揆諸最高法院二十六年滬上
          六十九號、五十五年台上一二六三號及五十六年台上一七０八號等判例見
          解，其請求自不生效力。
（二）關於勞保給付之部分：
      １、原告從未負擔法定比例之保險費，其勞保給付請求權，顯不成立：
        (1)按「勞工保險普通事故保險費由被保險人負擔百分之二十」，勞工保險條
          例第十五條第一款定有明文。可知勞保條例立法意旨係認，勞保給付權利
          之構成，被保險人（即勞工）必須負擔一定比例之保險費，否則該勞工之
          勞保給付權利之即未形成。而雇主替勞工負擔保險費形成之勞保權利，核
          其情形，應屬恩惠性給付之性質，勞工自不得請求其差額。
        (2)查本件原告任職於被告公司十多年來，從不繳納法定比例之保險費，原告
          之保險費全部均由被告公司繳納，其勞保權利之形成，揆諸勞保條例之立
          法意旨，顯未成立。原告從不付保險費，卻又要求所謂老年給付之差額，
          實不合理。
        (3)且按勞保給付係公法性質之財產權，依學說上之見解，「只有當該項權利
          之取得，在相當的範圍內是以被保險人自身之給付為基礎，且該項權利係
          用以作為被保險人之生存保障時，始能享有財產權保障」。本件被告雖依
          法為原告投保，但保險費全由被告負擔，原告從未支付分毫，揆諸上開學
          說見解，原告既未替自己之勞保權利為自身給付，自不能享有該財產權之
          保障。
      ２、退萬步言之，縱使原告欲請求老年給付之差額，其計算亦於法未合：
          按原告主張之薪資範圍不合法之情形已如上述，縱使本件原告欲請求老年
          給付之差額，亦應將系爭全勤獎金、伙食費、交通費均予扣除，詎原告報
          稅時要求被告不要列入上開款項在前，卻於請求老年給付差額時將上開款
          項計算在內於後，其前後行為，實與社會一般之公平正義不合。
    理    由
一、原告原請求被告給付一百二十一萬二千一百二十二元及自起訴狀繕本送達翌日起
    至清償之日止，按年息百分之五計算之利息，嗣經減縮為請求被告給付一百十三
    萬八千二百十一元及自起訴狀繕本送達被告翌日起至清償日止按年息百分之五計
    算之利息，核係減縮應受判決事項之聲明，依民事訴訟法第二百五十六條第一項
    第二款之規定，應無不可，合先敘明。
二、原告起訴主張：其自七十年三月起至八十八年三月四日自請退休止，在被告公司
    工作已逾十五年，且年滿五十五歲，依勞動基準法規定，被告應給付其退休金八
    十八萬三千五百九十三元；又，被告於七十年三月至七十一年三月期間並未按規
    定為原告辦理投保勞工保險，且被告將投保薪資金額以多報少，致原告因而受有
    勞工保險老年給付減少之損失二十五萬四千六百十八元，依勞工保險條例第七十
    二條第一項、第二項規定，應由被告賠償。被告則以：原告所領之全勤獎金、伙
    食費、交通費不應列入退休金平均工資之計算，且原告從未負擔法定比例之勞工
    保險之保險費，其勞保給付請求權即未形成，原告不得請求其差額云云，資為抗
    辯。
三、查被告公司原名怡昌造漆工業有限公司，於七十一年變更名稱為怡昌油墨廠股份
    有限公司，其法律上人格同一，此經本院調取被告公司登記案卷核閱無訛。而原
    告主張其於二十八年四月二十九日出生，自七十年三月八日起即任職被告公司為
    作業員，至八十八年三月四日自請退休之日止，已符合勞動基準法第五十三條第
    一款工作十五年以上年滿五十五歲要件之事實，業據原告提出戶籍謄本為證，且
    為被告所不爭執，自堪信為真實。
四、本件兩造之爭執，首在原告可以請求退休金之金額，茲分述如後：
  （一）按勞動基準法第八十四條之二規定「勞工工作年資自受雇之日起算，適用本
        法前之工作年資，其資遣費及退休金給與標準，依其當時應適用之法令規定
        計算：：：。適用本法後之工作年資，其資遣費與退休金給與標準，依第十
        七條及第五十五條規定計算」。查勞動基準法於七十三年七月三十日公布施
        行，同年八月一日生效，原告於該法施行前任職於被告公司，而於該法施行
        後退休，且被告經營油墨廠，從事各種油墨及有關油墨塑膠膠料劑、冷膠接
        著劑樹脂等加工製造及買賣業務，有其公司登記資料在卷可稽，而原告為其
        雇用之勞工，應屬工廠法施行細則所稱之工廠工人，原告於勞動基準法施行
        前之年資，其退休金之給與，應適用工廠工人退休規則。故有關工資之認定
        ，勞動基準法施行前部份，依工廠工人退休規則第十條第二項規定，應依工
        廠法施行細則第四條規定為之；至於勞動基準法施行後，則應適用勞動基準
        法第二條第三款之規定。次查工廠法施行細則第四條規定：「本法所稱工資
        係指工人因工作而獲得之報酬，不論以工資、薪金、津貼、獎金或其他任何
        名義按時、按日、按月、計件給與者均屬之」。依該條規定，凡因工作獲得
        之報酬均屬之。而勞動基準法第二條第三款則規定：「工資謂勞工因工作而
        獲得之報酬，包括工資、薪金及按計時、計日、計月、計件以現金或實物等
        方式給與之獎金、津貼及其他任何名義之經常性給與均屬之」。依該款規定
        工資係指勞工因工作而獲得之報酬，且屬經常性之給與，所謂經常性之給付
        ，縱在時間上、金額上非固定，衹要在一般情形下經常可以領得之給付即屬
        之。舉凡某種給與係屬工作上之報酬，在制度上有經常性者，均得列入平均
        工資計算（最高法院八十七年度台上字第二七五四號判決、八十六年台上字
        第一六八一號判決參照）。茲依前開規定，審酌兩造爭執之各項給付如下：
      １、全勤獎金：按員工正常出勤本為常態，只要員工正常出勤每月即予核發全
          勤獎金，此在制度上已形成經常性；且從工作時間之角度而言，一個無遲
          到、早退或缺勤之勞工，與一個遲到、早退、缺勤之勞工相比，其所提供
          勞務至少從量而言，應是更多。在此意義下，此項給付為勞工所提供勞務
          之對價，屬於工資範圍。
      ２、伙食津貼：按事業單位每月按實際到職人數，核發伙食津貼，以其具有對
          每一在職從事工作之勞工給予工作報酬之意思，應視為勞工提供勞務所取
          得之經常性給與。
      ３、交通費：按交通費係對每一從事工作之勞工給與便利工作之報酬，亦應視
          為勞工提供勞務而獲得之報酬，且勞工按月均能領取，亦具有制度上經常
          性，應屬工資。
      綜上所述，原告領取之薪資中，全勤獎金、伙食津貼、交通費均屬工資。至於
      被告辯稱：原告於每年申報所得稅時，均要求被告公司將工資所得扣除全勤獎
      金、交通費、伙食津貼等項，以免除其納稅義務，顯見原告亦認為此非屬工資
      所得，如今訴訟竟主張上開款項應列入工資，顯然違反誠信原則，其請求不生
      效力云云。原告則否認其事，被告對此亦未能舉證以實其說，自難憑採。
  （二）按「工人於工作年資滿十五年者，應由工廠給與三十個基數之退休金，工作
        年資超過十五年者，每逾一年增給半個基數之退休金，其賸餘年資滿半年者
        以一年計算，未滿半年者不計，合計最高以三十五個基數為限」；「勞工工
        作年資，每滿一年給與二個基數，但超過十五年之工作年資，每滿一年給與
        一個基數，最高總數以四十五個基數為限，未滿半年者以半年計，滿半年者
        以一年計」，工廠工人退休規則第九條第一款及勞動基準法第五十五條第一
        項第一款有分別定有明文。查原告請求自七十年三月起至八十八年三月四日
        止之退休金，其中七十年三月至七十三年七月三十一日止之三年五個月之工
        作年資其退休金之基數須依上述之台灣省工廠工人退休規則計算，為六個基
        數。原告自七十三年八月一日至八十八年三月四日止之工作年資為十四年七
        個月，依勞動基準法其退休金基數為二十七個基數。
  （三）又，所謂退休金基數之標準，於適用工廠工人退休規則時，其係按月支薪者
        ，以核准退休前三個月之平均工資所得為準；適用勞動基準法時，應以平均
        工資即事由發生之當日前六個月內所得工資總額除以該期間之總日數所得之
        金額為據，工廠工人退休規則第十條第一項第一款、勞動基準法第五十五條
        第二項、第二條第四款亦有明定。又依勞動基準法計算平均工資時，發生計
        算事由當日之工資及日數均不列入計算，該法施行細則第二條第一款亦定有
        明文。查原告於八十八年三月四日自請退休，故依勞動基準法平均工資之計
        算應由八十八年三月三日起回溯六個月至八十七年九月四日。又，原告實際
        領薪至八十八年二月二十八日，八十八年三月一日仍有工作，三月二日、三
        日請事假，因勞工請事假期間不給工資，此於勞工請假規則第七條有明文規
        定，據此計算原告八十八年三月薪資應為八百六十一元（26841×1／31＝
        861 ），其八十八年二月領薪二萬六千六百八十一元、一月領薪二萬六千六
        百八十一元，八十七年十二月領薪二萬七千一百六十一元、十一月領薪二萬
        六千六百八十一元、十月領薪二萬六千六百八十一元、九月領薪二萬六千六
        百八十一元，此有原告提出被告所不爭執之薪俸袋為證。故其依工廠工人退
        休規則計算之平均工資為【（26681+26681+27161）÷3＝26841】。依勞動
        基準法計算之月平均工資為二萬六千三百十四元，其計算式如附表一。
  （四）從而原告得領取之退休金為八十七萬一千五百二十四元（26841×6+26314×
        27＝871524）。原告請求被告給付退休金於此範圍內自屬有理，應予准許。
        逾此部分難認有理，應予駁回。
五、又，原告主張其自七十年三月即受雇於被告公司，惟被告於七十年三月至七十一
    年三月間並未按規定為其投保勞工保險，且投保薪資以多報少之事實，業據原告
    提出勞工保險被保險人投保資料表及其明細為證，復為被告所不爭執，堪信為真
    實。被告雖辯稱：原告從未負擔法定比例之保險費，其勞保給付權利即未形成，
    雇主替勞工負擔保費形成之勞保權利，應屬恩惠性給付之性質，勞工不得請求差
    額云云。惟社會保險中勞工應負擔之部分，原為勞工個人必須之支出，若由雇主
    代為支出，因係補貼勞工必要之支出，亦屬工資（林振賢著，修正勞動基準法釋
    論，八十八年二月八日初版第九十七頁、林豐賓著，勞動基準法論，八十六年十
    一月初版，第一三七頁參照），從而被告代原告支出參加勞工保險原告依法應負
    擔之保險費，應視為被告支付原告之工資，自非屬恩惠性之給付，被告辯稱原告
    未負擔保險費勞保給付權利未形成云云，應不足採。按「投保單位不依本條例之
    規定辦理投保手續者，按自僱用之日起至參加保險之日止應負擔之保險費金額，
    處以二倍罰鍰。勞工因此所受之損失，並應由投保單位依本條例規定之給付標準
    賠償之。投保單位違背本條例規定，將投保薪資金額以多報少或以少報多者，自
    事實發生之日起，按其短報或多報之保險費金額，處以二倍罰鍰，並追繳其溢領
    給付金額。勞工因此所受損失，應由投保單位賠償之」勞工保險條例第七十二條
    第一、二項定有明文。從而原告請求被告依前開規定賠償其損失，即非無據。
    至於其金額計算如後：
    （一）按參加保險之年資合計滿十五年，年滿五十五歲退職者，被保險人得請領
          老年給付，其保險年資合計每滿一年，按其平均月投保薪資發給一個月老
          年給付，其保險年資合計超過十五年者，其超過部分每滿一年發給二個月
          老年給付，但最高以四十五個月為限，滿半年以一年計，此為勞工保險條
          例第五十八條第一項第二款及同法第五十九條所明定。又，依勞工保險條
          例施行細則第五十二條第一、二項規定，所稱平均月投保薪資，老年給付
          按退休前最近三年之月投保薪資合計額除以三十六計算。所稱三年，包括
          發生保險事故當月在內。
    （二）查原告自七十年三月起至八十八年三月四日止保險年資應為十八年，原應
          可領取二十一個月之老年給付（15＋3×2＝21）。至於被告辯稱全勤獎金
          、伙食津貼、交通費不屬於工資云云，均非可採，已如前述。則依原告最
          近三年領取之薪資對照卷附歷年之勞工保險投保薪資分級表，計算原告應
          有平均月投保薪資為二萬六千五百六十七元（詳如附表二）。據此計算原
          告依法可以領取之老年給付應為五十五萬七千九百零七元（26567×21＝
          557907）。
    （三）惟被告自七十一年三月八日始為原告辦理投保手續，致原告有效年資僅有
          十七年，有勞工保險局製發之資料表可供參酌，依上開條例僅得領取十九
          個月之老年給付。且被告將原告薪資以多報少，使原告投保之平均月投保
          薪資為一萬五千九百二十五元，有勞工保險被保險人投保資料表附卷足證
          。原告實際上可領取之老年給付僅有三十萬二千五百七十五元（15925×
          19＝302575）。
    （四）準此，原告因被告未依法參加勞工保險及將薪資以多報少，致使原告損失
          可請領老年給付之金額為二十五萬五千三百三十二元。（000000－000000
          ＝255332）。原告依勞工保險條例第七十二條之規定請求被告賠償二十五
          萬四千六百十八元，既未逾法定可請求金額，自屬有理。
六、從而原告訴請被告給付退休金及勞工保險老年給付差額之損失共計一百十二萬六
    千一百四十二元（871524＋254618＝0000000）， 及自起訴狀繕本送達被告翌日
    起即八十八年四月二十三日起至清償日止，按週年利率百分之五計算之法定遲延
    利息，即屬有理，應予准許。逾此部分請求難認有理，應予駁回。
七、兩造均陳明願供擔保請求宣告假執行及免為假執行，經核原告勝訴部分並無不合
    ，爰分別酌定相當擔保金額准許之。至於原告敗訴部分，其假執行之聲請因訴之
    駁回而失所附麗，應併予駁回。
八、兩造其餘主張舉證，於判決基礎無影響，爰不一一論述，附此敘明。
據上論結，本件原告之訴一部有理由，一部無理由，依民事訴訟法第七十九條但書、
第三百九十條第二項、第三百九十二條判決如主文。
中      華      民      國    八十九      年      一    月    二十      日
                                        臺灣士林地方法院勞工法庭
~B法      官  洪慕芳
右為正本係照原本作成。
如對本判決上訴須於判決送達後廿日內向本院提出上訴狀。
中      華      民      國    八十九      年      一    月    二十九    日
~B法院書記官  黃王雅寬
~FO
附表一：
 88.03.01─88.03.00             00000×1／31＝861元（元以下四捨五入）
 88.02.01─88.02.00             00000元
 88.01.01─88.01.00             00000元
 87.12.01─87.12.00             00000元
 87.11.01─87.11.00             00000元
 87.10.01─87.10.00             00000元
 87.09.04─87.09.00             00000×27／31＝24013元
      181日                           共158759元
   月平均工資為158759元÷181日×30日＝26314元
附表二：最近三年月投保薪資明細
          八十五年度    八十六年度     八十七年度       八十八年度
 一月                   00000          00000              00000
 0月                   00000          00000              00000
 0月                   00000          00000              00000
 0月      00000        00000          00000
 0月      00000        00000          00000
 0月      00000        00000          00000
 0月      00000        00000          00000
 0月      00000        00000          00000
 0月      00000        00000          00000
 十月      00000        00000          00000
 十一月    00000        00000          00000
 十二月    00000        00000          00000
 小計      000000       000000         000000             00800
 總計      956400
     平均月投保薪資956400元÷36月＝26567元／月


司法院資訊處製作；財團法人民間司法改革基金會備份。
